最高法院刑事判決　　　　　　一○○年度台上字第三一四八號
上　訴　人　黃靖雯
選任辯護人　呂翊丞律師
上列上訴人因違反毒品危害防制條例案件，不服台灣高等法院中
華民國九十九年一月二十六日第二審更審判決（九十八年度重上
更(一)字第一四０號，起訴案號：台灣板橋地方法院檢察署九十四
年度偵字第一０六六一號），提起上訴，本院判決如下：
    主  文
原判決關於黃靖雯部分撤銷，發回台灣高等法院。
    理  由
本件原判決撤銷第一審關於上訴人黃靖雯部分之科刑判決，改判
仍分別論處上訴人販賣第一級毒品未遂及販賣第二級毒品各罪刑
（各處有期徒刑七年六月），固非無見。
惟查：(一)科刑之判決書，須將認定之犯罪事實詳記於事實欄，然
後於理由內逐一說明其憑以認定之證據，使事實與理由兩相一致
，方為合法，倘事實欄已有敘及，而理由內未加說明，是為理由
不備。本件原判決事實認定上訴人意圖營利於民國九十四年六月
間，購入第一級毒品海洛因總重七點九七公克，分裝成六包（其
中一包海洛因暗自夾帶予林明宏），嗣於同年月十六日下午四時
許，在台北縣三重市○○○路23號前，將海洛因一包（毛重零點
四公克，鑑驗淨重零點二公克），以新台幣（下同）三千元之代
價出售予陳國淞，未及交付海洛因之際，即為行政院海岸巡防署
查緝員當場查獲而不遂，並扣得上開海洛因一包及在上訴人台北
縣三重市○○○路37號5 樓住處查獲其所有之海洛因四包（共淨
重六點零八公克，另已分別交付一包予陳國淞，一包予林明宏）
等情。然原判決理由欄僅謂上訴人遭逮捕、搜索後，在上訴人身
上調出一包海洛因，另在其住處扣得海洛因四包。扣案原判決附
表（下稱附表）一編號3 部分（指在上訴人台北縣三重市○○○
路37號5 樓住處查獲之海洛因四包），經法務部調查局九十四年
九月五日調科壹字第060010145 號鑑定通知書（見第一審卷第五
十頁），記載淨重六點零八公克毒品成分為海洛因，依法宣告沒
收銷燬（其餘四包驗無毒品成分，如附表一編號4 所載）之等情
（見原判決第六頁第一至三行、第十三頁第十三至十五頁）等語
，並未敘明上訴人出售予陳國淞及暗自交付林明宏各一包海洛因
成分及其重量（即附表一編號1、8部分）之依據，依上開說明，
自有判決理由不備之違誤。又第一審勘驗開啟本件扣案海洛因之
包裝，海洛因均有編號，包裝內共有十小包等情，警員葉柏熙亦
當庭區分於搜索地點查獲八包，上訴人、林明宏身上各查獲一包
之海洛因，有第一審勘驗筆錄可稽（見第一審卷第一八三、一八
四頁），如果無誤，本件扣案有十包海洛因，僅附表一編號3、4
所示八包送請鑑定，卷內並無其餘附表一編號1、8所示二包海洛
因之鑑定結果，原審未予詳查，遽予判決，亦有未洽。(二)科刑判
決所認定之事實，與其所採用之證據不相適合，即屬證據上理由
矛盾。其認定事實與卷證資料不符，亦有證據上理由矛盾之違誤
。原判決事實認定上訴人意圖營利於九十四年六月間，向綽號「
小胖」男子，以不詳價格購入第二級毒品甲基安非他命（毛重約
一百三十五點五八公克），分成十三包，於同年月十六日下午某
時，在上訴人居處，以三萬元代價，將甲基安非他命六包（驗餘
淨重為四十點三八公克），出售予林明宏，嗣在林明宏身上扣得
甲基安非他命六包（驗餘淨重四十點三八公克），並在上訴人居
處查扣甲基安非他命七包（毛重八十三點七公克）等情，並於理
由欄謂附表一編號5、6、7部分所示三十三包（其中編號6所示二
十包係賴溪河所有），經送內政部警政署刑事警察局（下稱刑事
警察局）鑑定，該局九十八年十月二十日刑鑑字第０九八０一二
二八九七號鑑定書記載，其中如附表二（重量表）編號2至6（即
附表一編號5，應係編號7）為上訴人販賣予林明宏六包甲基安非
他命部分，驗餘淨重為四十點三八公克，附表二編號7至33 （即
附表一編號5、6）為同案被告賴溪河及上訴人持有甲基安非他命
部分，合計驗餘淨重七百四十九點四六公克等語（見原判決第十
三頁第十七至二五行）。惟扣案甲基安非他命第一次送請刑事警
察局鑑定結果，甲基安非他命為兩大包，編號A （封緘袋上載示
為林明宏），拆封檢視內有六包，再予編號為1至6；編號B （封
緘袋上載示為賴溪河）拆封檢視內有二十七包，再予分別編號為
7至33。編號1至6部分，抽取「編號1」鑑定淨重五點四八公克，
取零點一一公克鑑驗用罄，餘五點三七公克，檢出甲基安非他命
反應等情，有該局九十四年七月十四日刑鑑字第０九四００九六
二０八號鑑定書可稽（見第一審卷第四六頁）。嗣上開甲基安非
他命第二次送刑事警察局鑑定結果，經拆封檢視共計三十三包，
其上有該局編號1至6（封緘袋上載示為林明宏），其中編號4 另
有六包，其餘另行編號7至33 （封緘袋上載示為賴溪河）。「編
號1 」業經該局以九十四年七月十四日刑鑑字第０九四００九六
二０八號鑑定書鑑定完畢，該局不再重複鑑定其成分及程度。「
編號2至33 」驗前總毛重八百十三點二七公克，共取用零點四公
克鑑定用罄，總餘七百八十九點八四公克（個別重量詳如所附重
量表），均檢出甲基安非他命成分，有該局九十八年十月二十日
刑鑑字第０九八０一二二八九七號鑑定書可佐（見原審更審卷第
三十頁）。果爾，附表二編號1至6所示六包甲基安非他命（包括
4-1至4-6），均係本案扣得之甲基安非他命，且其封緘袋上載示
為林明宏。原判決理由欄謂附表二（重量表）編號2至6為上訴人
販賣予林明宏六包甲基安非他命部分，驗餘淨重為四十點三八公
克，未包括附表二編號1 部分之甲基安非他命（淨重五點二二公
克），似與卷內證據資料不盡相符，亦有證據上理由矛盾之違誤
。(三)上訴人行為後，刑法業於九十四年二月二日修正公布（九十
五年七月一日施行），刑法第六十四條第二項、第六十五條第二
項關於死刑、無期徒刑減輕之規定已修正，原判決適用修正前刑
法第二十六條前段規定，減輕其刑，就法定刑為死刑、無期徒刑
減輕部分，亦應為新舊法比較。原審判決時，漏未就上開部分為
新舊法之比較適用。案經發回，宜併注意及之。以上，或為上訴
意旨所指摘，或為本院得依職權調查之事項，應認原判決關於上
訴人部分有撤銷發回之原因。又原判決不另為無罪之諭知部分（
見原判決理由五），基於審判不可分原則，亦一併發回，併予指
明。
據上論結，應依刑事訴訟法第三百九十七條、第四百零一條，判
決如主文。
中    華    民    國  一○○  年    六    月    九    日
                      最高法院刑事第十庭
                          審判長法官  黃  一  鑫  
                                法官  張  春  福  
                                法官  林  勤  純  
                                法官  宋  明  中  
                                法官  劉  介  民  
本件正本證明與原本無異
                                      書  記  官  
中    華    民    國  一○○  年    六    月   十五   日
                                                       s